【裁判字號】    97,聲,2324
【裁判日期】    970619
【裁判案由】    聲請宣告沒收違禁物
【裁判全文】
臺灣板橋地方法院刑事裁定              97年度聲字第2324號
聲  請  人  臺灣板橋地方法院檢察署檢察官
被      告  甲○○
上聲請人因違禁物案件，聲請單獨沒收（97年度聲沒字第454 號
），本院裁定如下：
    主  文
扣案之第一級毒品海洛因壹包（不含外包裝袋，驗後淨重零點貳
肆公克）、第一級毒品海洛因壹包（不含外包裝袋，驗後淨重零
點零柒公克）均沒收銷燬之。
其餘聲請駁回。
    理  由
一、聲請意旨略以：本件臺北縣政府警察局樹林分局、臺北市政
    府警察局松山分局、萬華分局分別於民國（下同）95年11月
    14日下午3 時40分許、96年1 月25日下午3 時30分許、96年
    2 月13日上午11時許，在臺北縣樹林市○○路28號前、臺北
    縣樹林市○○路183 巷口、臺北縣板橋市○○路○ 段與滿平
    街口，查獲被告甲○○涉犯施用第一級毒品案件，經臺灣板
    橋地方法院檢察署檢察官於97年4 月8 日以97年度戒毒偵字
    第196 號為不起訴處分確定，有該不起訴處分書在卷足稽。
    經查，該案扣案之海洛因3 包（各淨重0.24公克、0.10公克
    、0.07公克），係屬毒品危害防制條例第18條第1 項所規定
    之違禁物，有法務部調查局95年12月23日調科壹字第095230
    50440 號、96年2 月16日調科壹字第09623012060 號、96年
    4 月6 日調科壹字第09623031710 號鑑定書各乙紙附卷足稽
    ，爰依法聲請宣告沒收並銷燬等語。
二、按違禁物不問屬於犯罪行為人與否，應宣告沒收，並得單獨
    宣告沒收，刑法第38條第1 項第1 款、第2 項及刑法第40條
    第2 項分別有所規定；至所謂「違禁物」，係指法令禁止持
    有之物。又按海洛因係毒品危害防制條例第2 條第2 項第1
    款所定之第一級毒品；而查獲之毒品，不問屬於犯人與否，
    均應沒收銷燬之，毒品危害防制條例第18條第1 項前段亦定
    有明文。
三、經查：
(一)、有關本件聲請所述被告甲○○分別為警查獲涉犯施用第一級
    毒品海洛因案件，茲就其各次查獲暨扣得物品之情形，分別
    說明如下：
    １、被告於95年11月14日下午3 時40分許，在臺北縣樹林市
        ○○路28號前，為臺北縣政府警察局樹林分局查獲涉犯
        施用第一級毒品案件，並扣得疑似第一級毒品海洛因1
        包（不含外包裝袋，驗後淨重0.24公克）。嗣被告上開
        涉犯施用第一級毒品海洛因案件，經臺灣板橋地方法院
        檢察署檢察官以95年度毒偵字第7786號一案偵查後，向
        本院聲請觀察、勒戒，為本院以96年度毒聲字第144 號
        裁准送勒戒處所施以觀察、勒戒；至前揭扣案物，經送
        請法務部調查局以氣相層析質譜儀分析法為確認檢驗結
        果，確屬第一級毒品海洛因無訛，有該局95年12月23日
        調科壹字第09523050440 號鑑定書1 紙（參95年毒偵字
        第7786號卷第35頁）在卷足稽。
    ２、被告又於96年1 月25日下午3 時30分許，在臺北縣樹林
        樹新路183 巷口，為臺北市政府警察局松山分局查獲涉
        犯施用第一級毒品海洛因案件，並扣得疑似第一級毒品
        海洛因1 包（不含外包裝袋，驗後淨重0.10公克）。嗣
        被告所涉上述施用毒品案件，經臺灣板橋地方法院檢察
        署檢察官以96年度毒偵字第1056號偵查後，與前揭95年
        毒偵字第7786號經檢察官聲請後，為本院以96年度毒聲
        字第144 號裁准送勒戒處所觀察、勒戒部分，併執行其
        觀察、勒戒之保安處分；至前揭扣案物，經送請法務部
        調查局以氣相層析質譜儀分析法為確認檢驗結果，確屬
        第一級毒品海洛因無訛，有該局96年2 月16日調科壹字
        第09623012060 號鑑定書1 紙（參96年毒偵字第1056號
        卷第95頁）在卷足據。另查，上開原查獲機關於同一時
        、地，亦查獲其他被告乙○○涉有施用第一級毒品海洛
        因犯行，嗣由臺灣板橋地方法院檢察署檢察官以96年度
        毒偵字第1057號進行偵查後，向本院提起公訴，為本院
        於96年4 月9 日，以96年度訴字第979 號作出「被告乙
        ○○施用第一級毒品，處有期徒刑10月，扣案海洛因（
        不含外包裝袋，淨重0.23公克）沒收銷燬之」之判決，
        其不服第一審判決，向臺灣高等法院提起上訴，經該院
        於96年5 月31日，以96年度上訴字第2001號刑事判決駁
        回上訴而確定，前情，亦有本院97年6 月18日查析另案
        被告乙○○之前案紀錄表1 件，以及各該判決書查詢列
        印資料均附本院卷可考。
    ３、被告再於96年2 月13日上午11時許，在臺北縣板橋市○
        ○路○ 段與滿平街口，為臺北市政府警察局萬華分局查
        獲涉犯施用第一級毒品海洛因案件，並扣得疑似第一級
        毒品海洛因1 包（不含外包裝袋，驗後淨重0.07公克）
        。嗣被告所涉上開施用毒品案件，經臺灣板橋地方法院
        檢察署檢察官以96年度毒偵字第1674號偵查後，與前揭
        95年毒偵字第7786號經檢察官聲請後，為本院以96年度
        毒聲字第144 號裁准送勒戒處所觀察、勒戒部分，併執
        行其觀察、勒戒之保安處分；至前揭扣案物，經送請法
        務部調查局以氣相層析質譜儀分析法為確認檢驗結果，
        確屬第一級毒品海洛因無訛，有該局96年4 月6 日調科
        壹字第09623031710 號鑑定書1 紙（參96年毒偵字第16
        74號卷第43頁）在卷可憑。
(二)、第以，就本件聲請人所指扣案之海洛因3 包（各淨重0.24公
    克、0.10公克、0.07公克），其應否宣告沒收並銷燬之情形
    ，各詳述如下：
    １、被告甲○○為警於95年11月14日查獲其涉犯施用第一級
        毒品海洛因，並扣得之第一級毒品海洛因1 包（不含外
        包裝袋，驗後淨重0.24公克；即95年毒偵字第7786號案
        件），以及其於96年2 月13日為警查獲涉犯施用第一級
        毒品海洛因，且扣有第一級毒品海洛因1 包（不含外包
        裝袋，驗後淨重0.07公克；即96年毒偵字第1674號案件
        ），前述扣案物，均經法務部調查局鑑驗後確屬毒品危
        害防制條例第2 條第2 項第1 款所定之第一級毒品海洛
        因無誤，核屬違禁物，應依毒品危害防制條例第18條第
        1 項前段，不問屬於被告與否，均宣告沒收銷燬之，是
        聲請人就此部分之請求，於法有據，應予准許。
    ２、惟細查被告甲○○96年度毒偵字第1056號施用第一級毒
        品海洛因案件，其對於為警扣得第一級毒品海洛因1 包
        （不含外包裝袋，驗後淨重0.10公克）之事實，在警詢
        、偵查中俱已詳細供陳：扣案海洛因是伊與伊朋友乙○
        ○一起出錢合買的等語（參96年毒偵字第1056號卷第20
        頁、第82頁正面）；而被告如上之供詞，亦據為警於同
        一時、地查獲之另案被告乙○○在警詢及偵查時，作出
        相同情節之陳述（參96年毒偵字第1056號卷第30頁、第
        82頁正面）。嗣另案被告乙○○涉嫌施用第一級毒品海
        洛因犯行，經檢察官以96年度毒偵字第1057號偵查後提
        起公訴，為本院於96年4 月9 日，以96年度訴字第979
        號一案審理結果，判處被告乙○○施用第一級毒品，處
        有期徒刑10月，並就查扣之第一級毒品海洛因1 包【本
        院按：即本案聲請人所稱扣案之海洛因1 包（淨重0.10
        公克）部分；另前揭刑事判決主文及其理由欄，就被告
        乙○○施用第一級毒品犯行，有關扣案物沒收銷燬部分
        ，均載示「扣案之海洛因1 包（不含外包裝袋，淨重
        0.23公克）」一節，核係依臺灣板橋地方法院檢察署96
        年1 月26日人工鑑別編號第000000000 號獲案毒品表記
        載之「一級海洛因，淨重0.23公克」內容所為認定，此
        參本案聲請人提出96年毒偵字第1056號卷第102 頁前附
        之獲案毒品表1 紙，足明】，依毒品危害防制條例第18
        條第1 項前段規定宣告沒收銷燬之，至前開刑事案件，
        已於96年5 月31日為臺灣高等法院以96年度上訴字第20
        01號判決駁回上訴確定等情節，亦由本院依職權查明屬
        實，並有如前理由欄三、(一)之２列示之證據資料在卷足
        稽。是據上述，聲請人請求單獨宣告沒收銷燬之扣案第
        一級毒品海洛因1 包（不含外包裝袋，驗後淨重0.10公
        克），在本院審理另一被告乙○○之刑事案件中，既已
        作為認定被告乙○○犯施用第一級毒品罪所憑必要證據
        ，且係屬重要關聯事證，復於作出有罪判決時，併依法
        宣告沒收銷燬之，自無庸再就上開扣案物為單獨宣告沒
        收銷燬之裁定。從而，聲請人對於此部分之請求，仍有
        未洽，應予駁回。
三、應依刑事訴訟法第220 條，裁定如主文。
中    華    民    國    97    年    6     月    19    日
                        刑事第5 庭法  官  黎錦福
上列正本證明與原本無異。
如不服本裁定，應於裁定送達後5 日內敘明抗告理由，向本院提
出抗告狀。
                                  書記官  蔡麗春
中    華    民    國    97    年    6     月    19    日


司法院資訊處製作；財團法人民間司法改革基金會備份。
